臺灣高雄地方法院刑事判決　　　　　　　　　　　　九十二年度簡上字第六五九號
　　上　訴　人　己○○
　　選任辯護人　莊美玲律師
　　　　　　　　陳建誌律師
右列上訴人因傷害案件，不服臺灣高雄地方法院高雄簡易庭九十二年度簡字第二三○
九號中華民國九十二年十月九日第一審簡易判決（聲請案號：九十二年度偵字第二七
三號），提起上訴，本院管轄之第二審合議庭判決如左：
    主  文
原判決撤銷。
己○○連續傷害人之身體，處拘役拾日，如易科罰金，以佰元折算壹日。
    事  實
一、己○○為中凡實業有限公司（以下簡稱中凡公司）之總經理，於民國九十年七月
    二十三日中凡公司股東會上，因中凡公司帳務問題與該公司股東庚○○及庚○○
    之配偶乙○○發生爭執，乃於九十年七月二十七日下午二時三十分許（起訴書誤
    載為二十三十時分，應予更正），庚○○、乙○○二人前往屏東縣萬丹鄉○○段
    三０二地號中凡公司工廠內欲向己○○查閱帳冊時，雙方復因故起爭執，庚○○
    、乙○○夫妻即揮拳摑打己○○臉頰（此部分業據臺灣高等法院高雄分院以九十
    一年度上易字第一四九八號判處庚○○、乙○○各罰金四千元確定），己○○亦
    基於傷害之犯意，以拳頭毆打庚○○、乙○○，致庚○○受有前額撕裂傷、左眼
    結膜紅腫、左下眼臉淤傷之傷害；乙○○則受有左臉頰抓傷、挫傷、鼻子挫傷二
    ×一公分、人中挫傷二×一公分、左上臂內側挫傷六×二及二×一公分、右前臂
    挫傷、右上臂挫傷及大腿挫傷六×六公分等傷害。
二、案經庚○○、乙○○訴請臺灣高雄地方法院檢察署檢察官偵查後，聲請以簡易判
    決處刑。
    理  由
一、訊之上訴人即被告己○○固坦承於九十年七月二十七日下午二時三十分許，在屏
    東縣萬丹鄉○○段三０二地號中凡公司工廠內與告訴人庚○○、乙○○二人發生
    爭執，並有揮手阻擋告訴人之事實，惟矢口否認有何傷害犯行，辯稱：我沒有傷
    害的故意，是告訴人庚○○、乙○○二人於上班時間從外面進入中凡公司工廠內
    來打我，他們二人一起打我，我有逃跑，也有揮擋，我沒有傷害犯意，係因告訴
    人打我，我才正當防衛云云。
二、經查：
(一)、右揭犯罪事實，業據告訴人庚○○、乙○○分別於檢察官偵訊中指訴甚詳，並據
    庚○○、乙○○二人於本院結證明確，庚○○受有前額撕裂傷、左眼結膜紅腫、
    左下眼臉淤傷，乙○○受有左臉頰抓傷、挫傷、鼻子挫傷二×一公分、人中挫傷
    二×一公分、左上臂內側挫傷六×二及二×一公分、右前臂挫傷、右上臂挫傷及
    大腿挫傷六×六公分等傷害，亦有寶建醫院診斷證明書二紙附卷可按。證人丙○○於另案庚○○、乙○○被訴傷害等案件中，在檢察官偵訊中結證：我看到他們
    三人（指己○○、庚○○、乙○○）站在工廠大門口爭吵，我剛好要走出來，看
    到乙○○先出手打己○○左邊耳光，雙方就扭打起來，我叫員工出來將他們拉開
    ，當時很亂等語（臺灣屏東地方法院檢察署九十一年度偵字第六九八號卷第二十
    一、二十二頁），另丙○○於本件檢察事務官偵訊中亦證稱：當時我在場，他們
    有一些爭執，乙○○先出手打人，打己○○一巴掌，他們就拉扯在一起等語（臺
    灣高雄地方法院檢察署九十一年度他字第一二七二號卷第三二頁），丙○○於檢
    察官偵訊時結證：我當時有看到庚○○頭上流血等語（九十二年度偵字第二七三
    號卷第十頁），證人丙○○、辛○○、戊○○於本院審理中均結證：勸架時圍住
    庚○○時，發現庚○○頭部流血等語（本院九十三年八月十三日審判筆錄），而
    證人丁○○於本院審理中結證：庚○○、乙○○剛進來時，庚○○頭部沒有流血
    ，庚○○被我們拉開時頭部的血從眼角流到下巴，‧‧，庚○○沒有跌倒等語（
    本院九十三年八月十三日審判筆錄）。庚○○於本院審理中亦提出內衣一件（勘
    驗後發還庚○○），該白色內衣前方沾有血跡，亦據本院於審理中勘驗屬實，證
    人丙○○、辛○○、戊○○、丁○○於本院審理中均結證：當時庚○○係穿類似
    之內衣等語無訛。另被告己○○於檢察官偵訊時亦坦承：我有揮手抵抗，告訴人
    才會受傷、我是先遭毆打，因要防禦，他們才會受傷等語（九十二年度偵字第二
    七三號卷第二十七頁），則庚○○、乙○○所受之傷害係被告出手所造成，堪以
    認定。
(二)、被告雖以前揭情詞置辯。按正當防衛必須對於現在不法之侵害始得為之，侵害業
    已過去，即無正當防衛可言。至彼此互毆，又必以一方初無傷人之行為，因排除
    對方不法之侵害而加以反擊，始得以正當防衛論。故侵害已過去後之報復行為，
    與無從分別何方為不法侵害之互毆行為，均不得主張正當防衛（最高法院八十八
    年度台上字第四０七號判決意旨參照）。經查，證人丙○○於另案及本案偵查中
    均結證：己○○、庚○○、乙○○站在工廠大門口爭吵，看到乙○○先出手打己○○左邊耳光，雙方就扭打起來，我叫員工出來將他們拉開，當時很亂，‧‧，
    乙○○先出手打人，打己○○一巴掌，他們就拉扯在一起，‧‧，我有看到庚○○頭上流血等語，已如前述，被告係與庚○○、乙○○二人互相扭打、拉扯，而
    非正當防衛，已堪認定。又被告遭庚○○、乙○○二人聯手毆打後，受有左上眼
    瞼○‧五公分左右之挫傷，有行政院國軍退除役輔導委員會高雄榮民總醫院病歷
    資料查詢函覆表一紙附卷可按（原審卷第十八頁），所受之傷害已屬輕微，而庚○○受有前額撕裂傷、左眼結膜紅腫、左下眼臉淤傷之傷害；乙○○受有左臉頰
    抓傷、挫傷、鼻子挫傷二×一公分、人中挫傷二×一公分、左上臂內側挫傷六×
    二及二×一公分、右前臂挫傷、右上臂挫傷及大腿挫傷六×六公分之傷害，被告
    如係正當防衛而出手揮擋庚○○、乙○○二人，何以被告僅受有左上眼瞼○‧五
    公分之挫傷，而庚○○係受有撕裂傷並當場頭部流血、沾染內衣，乙○○之傷勢
    則分布全身，庚○○、乙○○二人所受之傷勢反而均較被告嚴重？況證人丙○○
    、辛○○、戊○○、丁○○均係中凡公司之員工，丙○○見乙○○打被告耳光時
    ，即叫戊○○等人一同去阻止，並圍住庚○○，且丙○○等四人見被告與庚○○
    身體、手腳接觸、拉扯在一起，一同上前拉開被告與庚○○，而丙○○等四人圍
    住庚○○時，已看到庚○○流血等情，亦據丙○○等四人於本院審理時結證明確
    ，堪認被告當時係與庚○○拉扯在一起，而非僅係以手揮擋而已，是被告辯稱係
    正當防衛云云，與證人丙○○等人之證述不符，亦與常情有違，顯不足以採信。
    又證人丙○○、辛○○、戊○○、丁○○固均於本院結證：乙○○係欲抓被告之
    生殖器而跌倒多次，造成傷害，最後仍有抓到被告之生殖器云云。惟查，被告當
    時僅受有左上眼瞼○‧五公分之挫傷，已如前述，前開病歷資料查詢函覆表並無
    被告主訴生殖器遭人抓傷及受有傷害之記載，再參以乙○○所受傷勢有左臉頰抓
    傷、挫傷、鼻子挫傷、人中挫傷、左上臂內側挫傷、右前臂挫傷、右上臂挫傷及
    大腿挫傷，有抓傷及挫傷，範圍遍及臉部、左右臂及大腿，且臉部有抓傷、人中
    挫傷，均非單純摔倒即可造成，證人丙○○、辛○○、戊○○、丁○○等人於另
    案（臺灣屏東地方法院檢察署九十一年度偵字第六九八號傷害案件）檢察官偵訊
    時，均未證述乙○○有跌倒一事（見該卷第二十一、二十二頁），而於本院審理
    中則一致結證：乙○○要抓被告生殖器時跌倒二、三次等語（本院九十三年八月
    十三日審判筆錄），丙○○等四人臺灣屏東地方法院檢察署檢察官九十一年二月
    二十日偵訊時之證述，距案發時間約七個月，記憶應較清晰，且該案件之被告係
    庚○○、乙○○二人，丙○○等四人與庚○○、乙○○較無利害關係，無須故為
    袒護己○○而為虛偽陳述，而丙○○等四人於本院證述時，距案發時間已三年，
    記憶已較模糊，且被告係其等四人任職之中凡公司總經理，非無事後勾串而為一
    致證述之可能，是丙○○、辛○○、丁○○、戊○○等四人前後證述不一致，應
    以丙○○等人於臺灣屏東地方法院檢察署檢察官偵訊中之證述較可採信，證人丙○○、辛○○、戊○○、丁○○於本院審理時證述乙○○是跌倒二、三次而受傷
    云云，自不足採為有利於被告之認定。
(三)、 綜據上述，被告係與庚○○、乙○○互毆後，肇致庚○○、乙○○受有前開傷
     害，堪以認定，被告前開所辯，與事實不符，不足採取。本件事證明確，被告
     之犯行堪以認定。
三、核被告所為，係犯刑法第二百七十七條第一項傷害罪。被告在同一地點，先後二
    次傷害告訴人庚○○、乙○○之犯行，時間緊接，但其二個傷害之行為尚非不可
    分，且所犯罪名相同，顯係出於概括之犯意為之，為連續犯，爰依刑法第五十六
    條之規定以一罪論。原判決認被告係以一行為傷害告訴人庚○○、乙○○二人，
    屬一行為觸犯二罪名，為同種想像競合犯，依刑法第五十五條前段規定，從一重
    之傷害罪處斷，尚有未洽。上訴人己○○否認犯罪提起上訴，認原判決不當雖無
    理由，然原判決既有瑕疵，自應由本院將原判決撤銷改判。爰審酌被告己○○僅
    因細故即對告訴人庚○○、乙○○施以暴行，無視社會法秩序之規範，且事後未
    能坦認犯行，未見悔意，並參酌告訴人等所受傷害非重，及被告與告訴人係互毆
    等一切情狀，量處如主文所示之刑，並諭知易科罰金之折算標準。
據上論斷，應依刑事訴訟法第四百五十五條之一第三項、第三百六十九條第一項前段
、第三百六十四條、第二百九十九條第一項前段，刑法第五十六條、第二百七十七條
第一項、第四十一條第一項前段，罰金罰鍰提高標準條例第一條前段、第二條，判決
如主文。
本案經檢察官甲○○到庭執行職務。
中      華      民      國    九十三    年      八      月    二十七    日
                                  臺灣高雄地方法院刑事庭
                                      審判長法  官    黃三友
                                            法  官    王雅苑
                                            法  官    涂裕洪
右正本證明與原本無異。
不得上訴。
                                            書記官    賴佳慧
中    華    民    國      九十三     年      八     月      二十七      日
附錄法條：刑法第二百七十七條第一項
中華民國刑法第二百七十七條
(普通傷害罪)
傷害人之身體或健康者，處三年以下有期徒刑、拘役或一千元以下罰金。
